【裁判字號】    89,易,2285
【裁判日期】    891228
【裁判案由】    詐欺
【裁判全文】
臺灣板橋地方法院刑事判決                        八十九年度易字第二二八五號
    公  訴  人  臺灣板橋地方法院檢察署檢察官
    被      告  甲○○
    被      告  乙○○
右列被告因詐欺案件，經檢察官提起公訴（八十九年度偵字第三四七二號），本院判
決如左：
    主  文
甲○○、乙○○均無罪。
    理  由
一、公訴意旨詳如起訴書所載（如附件）。
二、按犯罪事實應依證據認定之，無證據不得推定其犯罪事實。又不能證明被告犯罪
    者，應諭知無罪之判決，刑事訴訟法第一百五十四條、第三百零一條第一項前段
    分別定有明文。公訴人認定被告等人涉犯詐欺罪嫌僅以告訴人鐘介遙、丙○○之
    指述，及被告等人遲未能提出營業之相關證據為依據。訊據被告二人堅決否認右
    揭犯行，被告甲○○辯稱：伊等合夥作模具生意，在土城市○○路○段八十七號
    十樓經營，約經營了一年，快速模具不需開鋼模，在國外發展很成熟，很快就能
    作成電腦或塑膠製品之外殼，伊等有跟中華汽車、臺灣科大交易，我們都有開發
    票給他們，台大、慶齡還都有一直進行研發，我們公司沒有繼續作，並不是沒有
    這項技術，無法發展，只是我們公司沒繼續作下去，是因其他因素，因為短暫時
    間無賺到錢，大家都不高興，並無詐欺等語。被告乙○○則辯稱：伊是負責技術
    ，給公司請的，因有空氣淨化之專利，所以董事長給伊股份，告訴人丙○○、鐘
    介遙伊都不認識，也沒有找他們來投資，錢也沒有交給伊，且告訴人鐘介遙的弟
    弟及姐夫也有來公司上班，快速模具有跟慶齡中心、台灣大學合作研發，他們離
    職後一個月，我也離職，那公司後來作的怎麼樣，伊也不知情，公司許多資料都
    在董事長那邊，並無詐欺等語。經查，德克士實業有限公司（下稱德克士實業）
    於民國八十七年十月二十日設立登記，直至八十九年一月十五日起暫停營業至九
    十年一月十四日止，營業項目有模具之製造、批發、零售等等，有台北市政府建
    設局北市建商二字第八九三一五七七九號函文、有限公司設立登記事項卡卷附可
    按，該公司有實際經營，並有派鐘介男、林進東與台灣科技大學技術建教合作，
    德克士提供液態原料與科技大學一起研發，復據證人鐘介男、林進東，股東賴蓉
    鴒於本院開庭時證述歷歷，並有八十七年度未分配盈餘申報書、台北市營業人銷
    售額與稅額申報書在卷可稽，是告訴人所指述被告等人都沒做快速模具云云，顯
    不足採。另召集伊等入股的是甲○○，被告乙○○並沒有召集我們加入等語，亦
    據告訴人丙○○自承無訛，且國立台灣大學嚴慶齡工業發展基金會合設工業研究
    中心、國立台灣大學曾向德克士實業購買金屬樹脂供進行相關研究用及快速模具
    初期實驗等情，亦有國立台灣大學嚴慶齡工業八展基金會合設工業研究中心（八
    九）工研字第０九八一號、國立台灣大學八九校工字第０二六五四四號函文卷附
    可稽，顯見德克士實業確有快速模具原料之出售，也確也進行快速模具之研發，
    業界也確有此項技術研發，被告二人所辯應堪採信。再按刑法第三百三十九條第
    一項之詐欺罪，必須行為人自始基於不法所有之意圖，以詐術使人交付財物，始
    能構成，所謂以詐術使人交付，必須被詐欺人因其詐術而陷於錯誤，若其所用方
    法，不能認為詐術，亦不致使人陷於錯誤，即不構成該罪，最高法院四十六年臺
    上字第二六０號著有判例。又刑事被告依法不負自證無罪之義務，故在別無積極
    證據之情形下，自難違反刑事訴訟法第一百五十四條之規定，以被告單純債務不
    履行之狀態，推定被告自始即有不法所有之意圖而施用詐術。雖被告甲○○於本
    院開庭時自承邀告訴人入股，有告訴他這個事業很好，如果這方面有什麼損失，
    我願以朋友之立場賠償他等語，惟難認此有何詐術之施行，證人鐘介男、林進東
    於本院開庭時固證稱：與科技大學學習沒辦法學到東西等情，惟科技之研發，尤
    其初期需更多之試驗，研發成功與否所涉因素也很多，究難以被告等人初期未研
    發成功，日後未繼續研發，即推認邀集入股之初有不法所有之意圖，是本件純顯
    係民事債務糾葛，其行為實與詐欺之構成要件有別。此外，復查無其他積極證據
    足資證明被告二人犯罪，揆諸前揭說明，自應為被告二人無罪之諭知。
二、被告甲○○經合法通知無正當理由不到庭，本院認應諭知無罪，爰不待其陳述逕
    行判決。
三、據上論斷，應依刑事訴訟法第三百零一條第一項前段、第三百零六條，判決如主
    文。
本案經檢察官潘翠雪到庭執行職務。
中      華      民      國    八十九    年     十二     月    二十八    日
                                  臺灣板橋地方法院刑事第四庭
                                      法    官    徐  子  涵
右正本證明與原本無異。
如不服本判決，應於判決送達後十日內向本院提出上訴狀。
                                      書 記 官    彭  麗  紅
中      華      民      國      九十      年    一    月       五       日


司法院資訊處製作；財團法人民間司法改革基金會備份。
